臺灣臺北地方法院交通事件裁定　　　 100年度交聲字第1463號
原處分機關　臺北市交通事件裁決所
聲明異議人
即受處分人　李中川
上列異議人即受處分人因違反道路交通管理處罰條例聲明異議案
件，對於臺北市交通事件裁決所於中華民國100年5月23日所為之
處分（原處分案號：北市裁罰字第裁22-A1A147356號），聲明異
議，本院裁定如下：
    主  文
異議駁回。
    理  由
一、原處分意旨略以：異議人即受處分人李中川騎乘車牌號碼三
    ○六－CWG號重型機車，於民國一○○年二月二十六日凌晨
    零時三十分許，由臺北市○○區○○路七段南往北方向行駛
    ，至臺北市○○區○○路與忠順街路口時闖紅燈，右側排氣
    管與沿忠順街東往西左轉行駛之TFR－○八九號車頭撞擊而
    肇事，適臺北市交通大隊事故處理組（下稱舉發單位）以「
    闖紅燈」、「肇事致人受傷逃逸」為由，製發北市警交大字
    第A一A一四七三五六號舉發違反道路交通管理事件通知單（
    下稱舉發單）逕行舉發，受處分人於應到案日期前陳述意見
    ，原處分機關乃依道路交通管理處罰條例第五十三條第一項
    、第六十二條第四項、第六十三條第一項，違反道路交通管
    理事件統一裁罰基準及處理細則第四十三條、第四十四條及
    第六十七條等規定，於一○○年五月二十三日以北市裁罰字
    第裁二二－A一A一四七三五六號違反道路交通管理事件裁決
    書，就闖紅燈部分裁處受處分人罰鍰新臺幣（下同）一千八
    百元，並記違規點數三點；就肇事致人受傷逃逸部分裁處受
    處分人罰鍰六千元，吊銷駕駛執照，一年內不得考領駕駛執
    照等語。
二、異議意旨略以：伊對於闖紅燈部分，並無不服；就肇事致人
    受傷逃逸部分，伊沒有逃逸的主觀意圖，伊在第一時間有停
    車，走回現場協助被害人，被害人已走至路邊，有面對面詢
    問被害人是否需要協助，被害人不發一語，也無要求報警及
    呼叫救護車，伊才離開現場；伊被追回後，立即回到現場，
    配合後續一切事宜，報警處理，陪同被害人到醫院。伊無從
    得知被害人受傷，當時車速慢，被害人身著長袖長褲，縱兩
    車相撞，亦不於導致被害人受傷，且被害人尚能行走，亦有
    口頭詢問是否有受傷，未得回應云云。
三、按汽車駕駛人駕駛汽車肇事致人受傷或死亡者，應即採取救
    護措施及依規定處置，並通知警察機關處理，不得任意移動
    肇事汽車及現場痕跡證據，違反者處三千元以上九千元以下
    罰鍰。但肇事致人受傷案件當事人均同意時，應將肇事汽車
    標繪後，移置不妨礙交通之處所。前項駕駛人肇事致人受傷
    而逃逸者，吊銷其駕駛執照；致人重傷或死亡而逃逸者，吊
    銷其駕駛執照，並不得再考領。又汽車駕駛人，曾依本條例
    其他各條規定吊銷駕駛執照者，一年內不得考領駕駛執照，
    道路交通管理處罰條例第六十二條第三項、第四項、第六十
    七條第三項定有明文。而道路交通管理處罰條例第六十二條
    第一項規定所稱「依規定處置」，係指道路交通事故處理辦
    法第三條：「發生道路交通事故，駕駛人或肇事人應先為下
    列處置：一、事故地點在車道或路肩者，應在適當距離處豎
    立車輛故障標誌或其他明顯警告設施，事故現場排除後應即
    撤除。二、有受傷者，應迅予救護，並儘速通知消防機關。
    三、發生火災者，應迅予撲救，防止災情擴大，並儘速通知
    消防機關。四、不得任意移動肇事車輛及現場痕跡證據。但
    無人傷亡且車輛尚能行駛，或有人受傷且當事人均同意移置
    車輛時，應先標繪車輛位置及現場痕跡證據後，將車輛移置
    不妨礙交通之處所。五、通知警察機關。但無人受傷或死亡
    且當事人當場自行和解者，不在此限」，故肇事駕駛人應視
    現場具體情形，依上開規定為相關等必要處置。而該例第六
    十二條規定之立法本旨，係在增進行車安全、保護他人權益
    ，以維持社會秩序。蓋道路交通事故發生後，有受傷或死亡
    之情形者，應即時救護或採必要之措施以防止損害範圍之擴
    大。如駕駛人於肇事後，隨即駕車逃離現場，不僅使肇事責
    任認定困難，更可能使受傷之人喪失生命，自有從嚴處理之
    必要。是汽車駕駛人駕駛汽車發生交通事故，不論其責任之
    歸屬為何（即不論有無過失），均有義務留在肇事現場，採
    取救護或其他必要措施，並向警察機關報告，以保護他人權
    益，同時釐清肇事責任。凡肇事人於行車肇事致人受傷或死
    亡，未即採取救護或其他必要措施並向警察機關報告，即駕
    車駛離現場者，均應依前開規定處罰。
四、經查：
  (一)受處分人李中川騎乘車牌號碼三○六－ CWG號重型機車，於
    一○○年二月二十六日凌晨零時三十分許，由臺北市○○區
    ○○路七段南往北方向行駛，至臺北市○○區○○路與忠順
    街路口時闖紅燈，右側排氣管與沿忠順街東往西左轉由被害
    人林蘭舒所騎乘車牌號碼TFR－○八九號之輕型機車車頭撞
    擊而肇事，被害人受有右腕及左膝挫傷等情，業據證人林蘭
    舒、蔡育達、潘義龍證述明確（見本院卷第二八頁至第三○
    頁、第六一頁背面至第六三頁、第九五頁至第九六頁），復
    有臺北市立萬芳醫院委託財團法人私立臺北醫學大學辦理診
    斷證明書（見本院卷第八五頁），且為受處分人所不否認，
    是上開事實首堪認定。
  (二)受處分人固以前情置辯，然依證人即被害人林蘭舒於本院調
    查時證稱：一○○年二月二十六日凌晨零時許，有騎乘機車
    行經臺北市○○路○段、忠順街口，當時伊騎乘機車在忠順
    街由東往西停等紅燈，綠燈過二秒之後起步，正要左轉辛亥
    路七段時，受處分人李先生闖紅燈，伊來不及煞車，就撞到
    他右後方的排氣管，伊就摔車，人跟機車都倒地，因為當時
    右邊手腕與左邊膝蓋很痛，伊沒有辦法站起來。當時有一對
    騎摩托車情侶及開車的先生他們三人是目擊者，他們三人跟
    李先生都有來問伊說有沒有怎麼樣，伊當時沒有辦法回答，
    因為很痛，需要人家攙扶，後來那三個目擊者跟李先生過一
    會兒就把伊跟機車扶到旁邊，機車有被扶正，伊就坐在機車
    上，那三位目擊者及李先生都圍著伊，伊正準備要打電話給
    伊朋友的時候，李先生就走了，受處分人沒有跟伊確認伊沒
    有受傷，那位開車的目擊者就開車去把肇事者李先生追回來
    ，騎摩托車的人就在伊旁邊陪伊，追回受處分人後，警察過
    很久才來，警察來了之後，警察有叫救護車，伊就坐救護車
    去醫院等語（見本院卷第六一頁至第六三頁），及目擊證人
    蔡育達於本院調查時證稱：一○○年二月二十六日凌晨零時
    五十分許，伊有駕駛車牌號碼DK－○四六號自用小客車，行
    經臺北市○○路○段、忠順街交岔路口。伊當時是沿辛亥路
    七段行駛，在該交岔路口停等紅燈，就發現忠順街上有一個
    騎摩托車小姐因為綠燈要通過交岔路口，當場就被與伊同向
    的摩托車騎士闖紅燈撞倒，而側滑倒。之後，那個摩托車騎
    士往前騎了大概五十公尺左右，將摩托車停路邊，有走到女
    騎士的旁邊看一下被撞的女騎士，當下在路口的另一個方向
    的有一對騎摩托車的情侶及伊也有下車，我們有走到那個女
    騎士的旁邊，肇事騎士看了大概不到一分鐘的時間，肇事的
    騎士他就往回走，自行離去，伊跟那一對情侶都有喊他，說
    你怎麼不處理就走了。伊看到他走了，就開車去追已經離開
    的肇事騎士，另外那對情侶，就過來把被撞倒機車女騎士的
    人扶起來，那位女騎士當時有嚇到，無法回應。伊追上前去
    時剛好辛亥路七段與木柵路是紅燈，所以肇事騎士就停下來
    ，他是說他有問女騎士有沒有怎麼樣，伊還是要求他要回來
    ，所以那個肇事的騎士就跟伊一起回來，回到案發的現場，
    伊有看到女騎士有受傷，我們有報警等語（見本院卷第九五
    頁至第九六頁），審酌證人林蘭舒及蔡育達對於本件車禍發
    生經過、受處分人有無闖紅燈、有無停下來、受處分人是否
    有遭證人蔡育達追回等證述內容，並無二致，是證人林蘭舒
    及蔡育達上開證述內容，堪以採信。足見本件車禍係因受處
    分人於上揭時地，騎乘上揭重型摩托車闖紅燈所致，且於車
    禍當時，受處分人雖有停下並在現場詢問被害人情況，而被
    害人當時因為疼痛並未回復受處分人之詢問，亦未同意受處
    分人離去現場，受處分人旋即離去現場，再遭證人蔡育達駕
    駛上開自用小客車追回等情無訛。
  (三)受處分人辯稱被害人身著大衣長袖，不知被害人受傷云云一
    節，然被害人係騎乘上開輕型機車因受處分人騎乘上開重型
    機車闖紅燈而撞擊等情，已認定如前，而受處分人騎乘之摩
    托車右側車身排氣管撞擊受處分人騎乘之摩托車前車頭檔泥
    板，撞擊後被害人騎乘之摩托車旋即倒地並有一點二公尺之
    刮地痕等事實，且有道路交通事故現場圖、臺北市政府警察
    局文山第一分局交通分隊道路事故補充資料表等件附卷可按
    （見本院卷第二五頁至第二六頁），足見被害人遭撞擊人車
    倒地後，尚有滑行一段之痕跡，可認其遭撞擊情況尚非輕微
    ；再審酌受處分人自承當時車速為時速四十五公里（見本院
    卷第二七頁），該車速雖在速限內，然並不慢，衡情，一般
    人應知悉在此車速撞擊下，被害人不可能毫髮無傷；況，證
    人蔡育達亦證稱：被害人有擦傷等語（見本院卷第九六頁）
    ，益徵本件車禍發生當時，受處分人不可能未知悉被害人受
    有傷害，其辯稱不知被害人受傷云云，顯不合常情。
  (四)又依受處分人之交通事故談話紀錄表所載：「我沒有報案，
    是路人報案」等語（見本院卷第二七頁），及證人蔡育達上
    開證稱：受處分人雖有停車察看，但停留不到一分鐘就離開
    ，被害人是另一對目擊之情侶扶到旁邊等語（見本院卷第五
    頁至第六頁），可知本件發生車禍當時，受處分人雖有停下
    車察看，但時間甚短，且被害人係由其他目擊證人扶至路邊
    ，受處分人未給予被害人救護之情至為酌然；又吾人遭遇交
    通事故，均有義務留在肇事現場等候交通警察前來釐清事故
    之責任，或係雙方達成和解、或相互留下聯絡方式待事後再
    為協調等其他措施，此乃一般常人於交通事故所會採取之應
    對措施，無需高深之智識程度或特殊之社會經驗始能應對，
    是受處分人並未確認被害人情況、是否需施以救護及報警即
    自行離去，事後係因證人蔡育達駕車追回始留在現場，其肇
    事致人受傷而逃逸之違規行為無疑。
五、綜上所述，受處分人確實有本件違規情事，原處分機關依道
    路交通管理處罰條例第六十二條第四項（漏引第三項）、第
    六十七條（漏引第三項）、違反道路交通管理事件統一裁罰
    基準表之規定，裁處受處分人罰鍰六千元，吊銷駕駛執照，
    一年內不得考領駕駛執照，並無不當。本件異議為無理由，
    應予駁回。
六、據上論斷，應依道路交通管理處罰條例第八十七條第二項，
    道路交通事件處理辦法第十八條，裁定如主文。
中    華    民    國  100     年     9    月    23    日
                  刑事第十四庭  法  官  林玉蕙
以上正本證明與原本無異。
如不服本裁定應於送達後5日內向本院提出抗告狀。
                                書記官  陳怡君
中    華    民    國   100    年    9     月    27    日